臺灣基隆地方法院刑事裁定　　　　　　　　　　　　　　九十三年度聲再字第一號
　　再審聲請人
　　即受判決人　甲○○
右列聲請人即受判決人因妨害名譽案件，對於本院合議庭中華民國九十一年五月二十
九日九十一年度簡上字第一四號確定判決，聲請再審，本院裁定如左：
    主    文
再審之聲請駁回。
　　理    由
一、聲請意旨略以：鈞院九十一年度簡上字第一四號刑事判決（下稱原確定判決）有
    地點誤植、時間錯誤及未依法隔離訊問證人等諸多違背法令之處，且所憑之證人
    龔克強、林琪南等之證言供述前後矛盾與原確定判決結論不符（例如：證人並未
    提及聲請人罵人日期，而起訴書竟載明為六月二十七日，最後原確定判決卻逕自
    認定為六月二十八日），顯已構成「所憑之證言、鑑定或通譯已證明其為虛偽者
    」；另證人林琪南、杜世安等涉嫌偽造九十年六月二十八日之警衛值勤日報表（
    例如：證人林琪南在偵查及法院調查時均不確定聲請人辱罵日期，事後卻與杜世
    安等提出前揭值勤日報表），顯已該當「判決所憑之證物已證明其為偽造或變造
    」；再本案足以影響判決之重要證物即美之國社區管理委員會九十年六月十六日
    晚間召開之會議錄音帶及該社區中和哨警衛室九十年六月二十八日監視錄影帶始
    終未於歷審中出現，亦未經調查，而歷次法院卻都將該證物引為判決心證基礎，
    故有「發現確實之新證據，足認聲請人應受無罪之判決者」之再審事由，為此依
    法聲請再審。
二、茲就本件聲請人提出之再審原因有無理由，分述如下：
  (一)有關地點誤植等違背法令部分：
    按再審者，係於受刑或釋放之判決確定後，因發見事實上有重大錯誤，或恐有重
    大錯誤再行審判之程序，乃屬對確定判決事實之救濟程序，至於判決確定後，若
    發見該案件之審判有違背法令之情事，則應循非常上訴程序以資救濟，而非依再
    審程序解決，此觀之刑事訴訟法第四百二十條、第四百二十一條及同法第四百四
    十一條即明。本件聲請人指摘原確定判決有地點誤植、時間錯誤等諸多違背法令
    者，縱認屬實，亦屬原確定判決是否違背法令而得否提起非常上訴之問題，核與
    判斷本件有無再審之原因無關，其據以聲請再審，自無理由。
  (二)有關原判決所憑之證言虛偽及證物偽造部分：
    按有罪之判決確定後，有原判決所憑之證物已證明其為偽造或變造者；或原判決
    所憑之證言、鑑定或通譯已證明其為虛偽者等情形之一者，為受判決人之利益，
    得聲請再審，刑事訴訟法第四百二十條第一項第一款、第二款定有明文。但上述
    情形之證明，以經判決確定或其刑事訴訟不能開始或續行非因證據不足者為限，
    得聲請再審，同條第二項亦有明定。查本件聲請人於再審聲請狀僅泛指證人龔克
    強、林琪南等供述前後矛盾，且未提及罵人之日期，而原確定判決確認定其犯罪
    時間為六月二十八日、證人林琪南在偵查庭及法院均不確定聲請人辱罵日期，事
    後卻與證人杜世安提出前揭值勤表，而認證人龔克強、林琪南等之證言及上開證
    物有虛偽或偽造情事，並未提出上開證言經判決確定為偽證或證物經判決確定為
    偽造、變造，或其刑事訴訟之不能開始、續行，非因證據不足之證明，核與刑事
    訟法第四百二十條第二項所規定之要件不符，依前揭說明，其據此提出本件再審
    之聲請，即無理由。
  (三)有關發現確實之新證據，足認受有罪判決之人應受無罪之判決部分：
    按因發見確實之新證據，足認受有罪判決之人應受無罪、免訴、免刑或輕於原判
    決所認罪名之判決者，得聲請再審，固為刑事訴訟法第四百二十條第一項第六款
    所明定。惟所謂「發現確實之新證據」，係指該證據於事實審法院判決前業已存
    在，為法院、當事人所不知，不及調查斟酌，至其後始行發現（最高法院二十人
    年抗字第八號判例意旨參照），且就證據本身形式觀察，固不以絕對不須經過調
    查程序為條件，但必須顯然可認為足以動搖原有罪之確定判決，而為受判決人無
    罪、免訴、免刑或輕於原判決所認罪名之判決者為限。亦即該「新證據」須可認
    為確實具有足以動搖原確定判決，而對受判決人為更有利判決之「確實性」外，
    尚須具備該證據係在事實審法院於判決前已存在，因未經發現，不及調查斟酌，
    或審判時未經注意，至其後始行發現之「嶄新性」特質，二者均屬不可或缺，倘
    若未具備上開「確實性」與「嶄新性」二種聲請再審新證據之特性，即不能據為
　　聲請再審之原因（最高法院九十年度台抗字第七一號、九十二年度台抗字第二九
　  五號裁定意旨參照）。本件聲請人主張「發現確實之新證據」有二，一為九十年
    六月十六日美之國社區管理委員會會議錄音帶，二為該社區中和哨警衛室九十年
    六月二十八日監視錄影帶，茲分述如下：
  1.錄音帶部分：
    有關前揭錄音帶部分，業據聲請人於九十年十二月二十六日刑事上訴狀時聲請原
    確定判決法院調查，並於九十一年二月二十六日提出之刑事上訴補充理由(一)狀及
    原確定判決法院開庭時屢次向法院聲請調查該錄音帶，有前揭刑事上訴狀、刑事
    上訴補充理由(一)狀、原確定判決案件卷九十一年三月十二日、同年三月二十二日
    、同年四月九日訊問筆錄、同年五月十五日審判筆錄附於原確定判決案件卷可稽
    ，並經本院依職權調查上開卷宗核閱無訛，顯見該項證據係於事實審法院判決前
    即為法院、當事人所明知，並非事後始發現之新證據，核與前述「嶄新性」之要
    件有所不符；又該開會錄音帶，並非原確定判決認定聲請人先後二次公然侮辱而
    論罪科刑之依據，且該開會錄音帶之內容，充其量只能證明聲請人有無辱罵告訴
    人之動機，與本案妨害名譽之成立與否無涉，自非顯然可認為足以動搖原有罪確
    定判決之證據，核與前述「確實性」之要件亦不相符，故聲請人以發見上開錄音
    帶為由聲請再審，自無理由。
  2.監視錄影帶部分：
    查美之國社區○○路警衛值勤室之監視錄影帶固未經當事人於事實審法院判決前
    提出或聲請調查，且未經原確定法院斟酌，惟本件原確定判決認定聲請人於九十
    年六月二十八日上午七時許，對告訴人謝秀珠公然侮辱之犯罪地點係在「美之國
    社區○○路警衛值勤室旁」，而中和路警衛值勤室之監視器係位於警衛值勤室右
    側，並向正面照攝，依該照攝之角度及範圍，顯無法照攝警衛值勤室之旁邊兩側
    ，此觀之聲請人於本院九十二年度簡上字第四號民事損害賠償案件提出之照片甚
    明（見該案卷(二)第一八五頁、第二六九頁），故該錄影帶縱未拍攝到聲請人，亦
    無法證明聲請人於案發當時（即九十年六月二十八日）未曾至中和路警衛值勤室
    或未曾在中和路警衛值勤室旁對告訴人謝秀珠出言辱罵，自難認係顯然足以動搖
    原有罪確定判決之「確實新證據」，而得據以聲請再審。況該錄影帶是重複使用
    ，現在提出會有困難等情，亦據證人龔克強於前揭民事案件審理時證述明確（見
    上開案卷(二)第六一頁），可見該錄影帶於案發時拍攝之內容是否尚「存在」已非
    無疑，而聲請人復未提出該錄影帶或證明該錄影帶於案發時拍攝之內容現尚存在
    之證據，其以「發現新證據」為由聲請再審，自屬無據。
三、綜上所述，本件再審聲請人所舉之再審理由，均於法不合，其提起本件再審，為
    無理由，應予駁回。
四、依刑事訴訟法第四百三十四條第一項裁定如主文。
中　　　華　　　民　　　國　　九十三　　年　　　七　　　月　　十二　　　日
                                臺灣基隆地方法院刑事第三庭
                                      審判長法　官  鄭景文
                                            法　官  曾雨明
                                            法　官  王美婷
右正本證明與原本無異。
對於本件裁定如有不服，應於收受送達後五日內，向本院提出抗告書狀，敘述抗告之
理由，抗告於臺灣高等法院。
                                            書記官  劉珍珍
中　　　華　　　民　　　國　　九十三　　年　　　七　　　月　　十二　　　日
